【裁判字號】    99,交訴,51
【裁判日期】    990716
【裁判案由】    公共危險
【裁判全文】
臺灣嘉義地方法院刑事判決              99年度交訴字第51號
公  訴  人  臺灣嘉義地方法院檢察署檢察官
被      告  丙○○
上列被告因公共危險案件，經檢察官提起公訴（98年度偵字第93
04號），本院判決如下：
    主  文
丙○○犯肇事致人傷害逃逸罪，處有期徒刑柒月。
    犯 罪 事 實
一、丙○○前因詐欺案件，經臺灣新竹地方法院新竹簡易庭98年
    度審竹簡字第799號判決判處有期徒刑3月，提起上訴後，經
    同院第二審合議庭99年度簡上字第19號於民國99年2月11日
    判決上訴駁回，緩刑2年確定。其在緩刑前之98年11月8日晚
    間7時30分許，駕駛車牌號碼SA-3779號自用小貨車，沿嘉義
    縣民雄鄉民雄工業區○○路由西往東方向行駛，途經該路與
    臺一線省道261.4公里處之交岔路口時，其車頭左側（即駕
    駛座旁）處與沿臺一線省道由北往南逆向行駛，行經上開交
    岔路口右轉跨越分向限制線之延伸線，並侵入丙○○車道之
    乙○○所騎車牌號碼MBO-933號重型機車車頭發生碰撞，致
    乙○○人車倒地並因而受有左肩、上腹部及雙足挫傷之傷害
    （丙○○所涉過失傷害部分因無過失，業經檢察官以犯罪嫌
    疑不足另為不起訴處分）。詎丙○○明知已駕駛上開自用小
    貨車肇事，並致乙○○倒地受傷，竟基於肇事逃逸之犯意，
    未採取任何必要救護措施，或通報警察機關到場處理，即逕
    行駕車離去，嗣經警調閱路口監視錄影紀錄後始循線查獲。
二、案經嘉義縣警察局民雄分局報告臺灣嘉義地方法院檢察署檢
    察官偵查起訴。
    理  由
壹、程序部分
一、按被告之自白，非出於強暴、脅迫、利誘、詐欺、疲勞訊問
    、違法羈押或其他不正之方法，且與事實相符者，得為證據
    ，刑事訴訟法第156條第1項定有明文。又訊問被告，應全程
    連續錄音；必要時，並應全程連續錄影。但有急迫情況且經
    記明筆錄者，不在此限。筆錄內所載之被告陳述與錄音或錄
    影之內容不符者，除有前項但書情形外，其不符之部分，不
    得作為證據。上開規定於司法警察官或司法警察詢問犯罪嫌
    疑人時，準用之。刑事訴訟法第100條之1第1項、第2項、第
    100條之2亦有明定。再依刑事訴訟法第100條之2及第96條規
    定，訊問被告，應與以辯明犯罪嫌疑之機會；如有辯明，應
    命就其始末連續陳述；其陳述有利之事實者，應命其指出證
    明之方法。被告丙○○辯稱：伊經警通知到派出所後，警員
    拿4張監視錄影畫面翻拍照片，其動作加上語氣，質問車子
    都已撞成這樣，並說對方有受傷，伊因此心生害怕，認為有
    受到恐嚇，始於警詢時自白肇事逃逸云云（見本院卷第39頁
    ）。惟據被告所指之警員甲○○於本院具結證述：伊當天請
    被告前來說明，將車子開來比對，在製作筆錄時有拿4張自
    監視系統節錄之照片，問被告該車是否其所有，因被告小貨
    車車頭處之凹痕是新的，伊問被告這是否是撞痕，被告說是
    ，伊要照相採證，所以請被告手指凹痕處，伊態度非常良好
    ，這是正常程序等語明確（見本院卷第40頁至第41頁）。且
    經本院當庭播放警詢錄音帶，勘驗結果係全程連續錄音，警
    員詢問之音量普通，未見有恐嚇之語氣，亦有本院99年7月
    14日勘驗筆錄1份附卷可稽（見本院卷第42頁）；況如被告
    上開所述，亦僅係警員提示相關證物供被告檢視、比對，並
    進一步向被告查證是否為犯罪嫌疑人之偵辦過程。是以，本
    件承辦警員甲○○針對被告涉犯過失傷害、肇事致人傷害逃
    逸等罪嫌，提示本案相關事證詢問被告加以調查，並無違誤
    ，未見警員有何強暴、脅迫、利誘、詐欺、疲勞訊問或其他
    不正之方法（刑事訴訟法第98條參照）等逾越法律規定之手
    段，自難認警員於警詢時有如被告所稱施以恐嚇或其他不正
    方法之情形，被告上開所辯自不足採。另經勘驗結果，除被
    告於警詢當時並無警詢筆錄第2頁關於「車頭發生碰撞，擦
    撞後因害怕，我就逃離現場」及第3頁關於「及救助傷患」
    之回答外，其餘記載均與錄音內容相符，故除上述不符之部
    分不得作為證據外，被告於警詢之任意性自白，既非出於不
    正之方法，且與事實相符（詳後述），自得為證據。
二、又按被告以外之人於審判外之陳述，經當事人於審判程序同
    意作為證據，法院審酌該言詞陳述或書面陳述作成時之情況
    ，認為適當者，亦得為證據。當事人、代理人或辯護人於法
    院調查證據時，知有第159條第1項不得為證據之情形，而未
    於言詞辯論終結前聲明異議，視為有前項之同意，刑事訴訟
    法第159條之5定有明文。查本件除前述證據外之認定事實所
    援引具傳聞性質之書面證據，關於證據能力，提示當事人均
    對之表示無意見（見本院卷第15頁），亦未於本案言詞辯論
    終結前聲明異議，而本院審酌該等審判外陳述作成當時之過
    程、內容、功能等情況綜合判斷，認具備合法可信之適當性
    保障而具證據能力，得採為認定事實之基礎，合先敘明。
貳、實體部分
一、訊據被告固坦承於98年11月8日晚間7時30分許，駕駛車牌號
    碼SA-3779號自用小貨車，沿嘉義縣民雄鄉民雄工業區○○
    路由西往東方向行駛，且經過該路與臺一線省道261.4公里
    處之交岔路口，並經警通知詢問後始知悉當時行經該交岔路
    口時，伊車頭左側（即駕駛座旁）處與證人乙○○所騎車牌
    號碼MBO-933號重型機車車頭發生碰撞，致證人乙○○人車
    倒地並因而受有左肩、上腹部及雙足挫傷之傷害等事實，惟
    矢口否認有何肇事致人傷害逃逸之犯行，辯稱：因當時該交
    岔路口在施工有放置交通錐，故伊經過感覺有碰撞時，以為
    係所駕車輛擦撞交通錐，當時不知係與其他人車發生擦撞云
    云
二、經查，本件業據證人乙○○證述：伊當時見紅燈所有車輛都
    停止，便騎車過去，後有一輛藍色小貨車一直開過來撞到伊
    機車之車頭致伊人車倒地，擦撞後小貨車駕駛有伸頭查看，
    但未停車，當時伊騎車有開啟大燈等語綦詳（見本院卷第44
    頁至第46頁），核與被告於警詢時供承：伊於上開時地所駕
    駛之小貨車駕駛座左側鈑金與證人乙○○所騎機車發生碰撞
    ，經車輛比對後，該小貨車左側之新刮痕，即碰撞所遺留之
    痕跡，在肇事前並未看見對方車輛，祇見左方有車燈就撞上
    ，肇事後伊並未報案，並繼續往民雄工業區○○路方向離去
    等語相符（見警卷第2頁至第5頁）。此外，並有道路交通事
    故現場圖、道路交通事故調查報告表（一）（二）、嘉義縣
    警察局道路交通事故肇事人自首情形記錄表、財團法人嘉義
    基督教醫院診斷證明書各1份及車禍現場暨車輛比對照片12
    張、路口監視錄影畫面翻拍照片2張等在卷可憑（見警卷第
    13頁、第16頁、第21頁至第31頁），堪認證人乙○○上開所
    證屬實，被告於警詢之自白（除前述與錄音不符之部分外）
    亦與事實相符。又觀諸上開車禍現場照片，並未見現場有何
    被告所稱道路施工或放置交通錐之情事；而證人乙○○所騎
    機車之車頭及車側擋板則嚴重破損、脫落，碎片散落一地，
    足見當時2車撞擊力道非輕，且係與被告所駕小貨車之車頭
    左側，亦即緊鄰被告當時所處駕駛座旁之處擦撞，證人乙○
    ○當時並有開啟機車車燈，是被告對於駕車經過該處時，左
    前側出現有開啟車燈之機車，嗣並與其當時緊鄰之駕駛座旁
    小貨車車身發生猛烈擦撞一節，自難委為不知，其對當時已
    駕車肇事並造成對方人車倒地受傷之情應知之甚詳，其嗣辯
    稱當時稱以為係擦撞到交通錐，不知與人發生車禍云云，顯
    係事後圖卸之詞，委不足採。而被告明知已駕車肇事並致人
    受傷，猶未採取任何必要救護措施，或通報警察機關到場處
    理，即逕行駕車離去，是其主觀上有逃逸之主觀故意，要無
    疑義。本件事證明確，被告犯行堪以認定。
三、按刑法第284條第1項之過失傷害罪，係針對行為人應注意、
    能注意而不注意之過失行為予以非難；而同法第185條之4之
    肇事致人死傷逃逸罪，則以處罰肇事後逃逸之駕駛人為目的
    ，俾促使駕駛人於肇事後能對被害人即時救護，以減少死傷
    ，是該罪之成立祇以行為人有駕駛動力交通工具肇事，致人
    死傷而逃逸之事實為已足，至行為人之肇事有否過失，則非
    所問。核被告就本件車禍雖無過失，然其明知已駕駛發生車
    禍並致人受傷，猶逕行駕車離去之所為，係犯刑法第185條
    之4之肇事致人傷害逃逸罪。爰審酌被告尚未獲得證人乙○
    ○諒解之犯後態度、未坦認犯行難認已有悔意、發生車禍後
    肇事逃逸之犯罪動機、規避車禍因素調查與責任釐清之犯罪
    目的、逕自駕車駛離現場之犯罪手段及高中畢業之教育程度
    、已婚目前從事送貨工作之生活狀況、蒞庭實行公訴檢察官
    量刑之建議等一切情狀，量處如主文所示之刑。
據上論斷，應依刑事訴訟法第299條第1項前段，刑法第185條之4
，判決如主文。
本案經檢察官林俊良到庭執行職務。
中    華    民    國    99    年    7     月    16    日
                    交通法庭  審判長法  官  蔡憲德
                                    法  官  梁淑美
                                    法  官  吳育霖
以上正本證明與原本無異。
如不服本判決應於收受判決後10日內向本院提出上訴書狀，並應
敘述具體理由；其未敘述上訴理由者，應於上訴期間屆滿後20日
內向本院補提理由書（均須按他造當事人之人數附繕本）「切勿
逕送上級法院」。告訴人或被害人如對於本判決不服者，應具備
理由請求檢察官上訴，其上訴期間之計算係以檢察官收受判決正
本之日期為準。
中    華    民    國    99    年    7     月    16    日
                                    書記官  陳俊男
附錄本案論罪科刑法條：
中華民國刑法第185條之4（肇事遺棄罪）
駕駛動力交通工具肇事，致人死傷而逃逸者，處6月以上5年以下
有期徒刑。

司法院資訊處製作；財團法人民間司法改革基金會備份。
